【裁判字號】    90,易,982
【裁判日期】    901017
【裁判案由】    槍砲彈藥刀械管制條例
【裁判全文】
臺灣臺南地方法院刑事判決                            九十年度易字第九八二號
    公  訴  人  臺灣臺南地方法院檢察署檢察官
    被      告  甲○○
右列被告因槍砲彈藥刀械管制條例案件，經檢察官聲請簡易判決處刑（九十年度營偵
字第一五一號），本院認不宜適用簡易程序，改依通常程序審理，判決如左：
    主  文
甲○○未經許可，持有刀械，累犯，處拘役肆拾日，如易科罰金，以參佰元折算壹日
。扣案十字弓壹支、弓箭貳拾伍支均沒收。
    事  實
一、甲○○曾於民國七十四年間，因殺人未遂案件，經臺灣高等法院臺南分院判處有
    期徒刑五年六月確定，於八十年二月一日執行完畢，仍不知悔改。又於八十年間
    某日，向不詳之人購買十字弓一支，其後明知十字弓業於八十一年八月十日，經
    內政部警政署公告為列管刀械，並自同年十一月十日起禁止持有，竟未依規定報
    繳或申請許可，而仍未經許可持有之。迄至九十年一月九日上午七時十五分許，
    在臺南縣白河鎮內崎內八十號為警搜索查獲。
二、案經臺南縣警察局白河分局報告臺灣臺南地方法院檢察署檢察官偵查起訴。
    理  由
一、訊據被告甲○○於警訊及本院審理時，對於右揭購買十字弓，其後並未報繳而繼
    續未經許可持有之事實均坦承不諱，惟矢口否認有違反槍砲彈藥刀械管制條例犯
    行，辯稱伊雖知十字弓為管制刀械，但以為僅係禁止買賣，並未禁止持有云云。
    經查，被告持有十字弓之事實，有十字弓一支、弓箭二十五支扣案可稽，被告前
    開自白，應堪信為真實。被告雖辯稱不知持有十字弓遭禁止云云，惟槍砲彈藥刀
    械管制條例自實施以來，政府多次利用傳播媒體宣導該條例之內容，一般人對於
    該條例所規範處罰之行為，均應有所認識，被告既為心智成熟之成年人，對此亦
    不能諉為不知；且不得因不知法律而免除刑事責任，刑法第十六條前段復有明文
    規定，被告既已自承知悉十字弓為管制刀械，更不能以不知十字弓不得持有云云
    ，免除刑事責任。而前開十字弓經送內政部警政署鑑定結果，符合刀械查禁公告
    圖例及說明要件（十字弓），認屬槍砲彈藥刀械管制條例管制之刀械，有內政部
    臺（九十）內警字第9080990號函在卷可佐，本件事證明確，被告犯行可以認定
    。
二、查十字弓於八十一年八月九日經內政部公告查禁為列管刀械，於同年十一月十日
    起不得非法持有，核被告未經許可持有十字弓，所為係犯槍砲彈藥刀械管制條例
    第十四條第三項之未經許可持有刀械罪。審酌被告持有管制刀械十字弓之犯罪手
    段，違反國家武器管制政策，並對不特定人生命、身體造成危害，以及被告犯罪
    後坦承犯行，但否認犯意之態度等一切情狀，量處如主文所示之刑，並諭知易科
    罰金之折算標準，以資懲儆。扣案之十字弓（含弓箭二十五支）為違禁物，應依
    刑法第三十八條第一項第一款規定沒收。
據上論斷，應依刑事訴訟法第四百五十二條、第二百九十九條第一項前段，槍砲彈藥
刀械管制條例第十四條第三項，刑法第十一條前段、第四十一條第一項前段、第三十
八條第一項第一款、罰金罰鍰提高標準條例第二條，判決如主文。
本案經檢察官周文祥到庭執行職務。
中      華      民      國      九十      年      十      月    十七    日
                              臺灣臺南地方法院刑事第四庭
                                    法  官    吳  坤  芳
右正本證明與原本無異。
如不服本判決，應於判決送達後十日內向本院提出上訴狀( 應附繕本 )。
                                    書記官    馬  愛  君
中      華      民      國      九十      年      十      月    十七    日
附錄本案論罪科刑法條全文：
槍砲彈藥刀械管制條例第十四條
未經許可，製造、販賣或運輸刀械者，處三年以下有期徒刑，併科新台幣一百萬元以
下罰金。
意圖供自己或他人犯罪之用，而犯前項之罪者，處六月以上五年以下有期徒刑，併科
新台幣三百萬元以下罰金。
未經許可，持有或意圖販賣而陳列刀械者，處一年以下有期徒刑、拘役或新台幣五十
萬元以下罰金。
第一項及第二項之未遂犯罰之。


司法院資訊處製作；財團法人民間司法改革基金會備份。
